【裁判字號】    98,審訴,1674
【裁判日期】    980831
【裁判案由】    妨害自由
【裁判全文】
臺灣桃園地方法院宣示判決筆錄        98年度審訴字第1674號
公  訴  人  臺灣桃園地方法院檢察署檢察官
被      告  甲○○
上列被告因妨害自由案件（起訴案號：97年度偵字第23297 號）
，於中華民國98年8 月31日下午5 時許，在本院第14法庭宣示判
決，出席職員如下：
          法  官   鍾雅蘭
          書記官   楊郁馨
法官起立朗讀判決主文、犯罪事實要旨、附記事項、處罰條文，
及告以上訴限制、期間並提出上訴狀之法院，且諭知記載其內容
：
一、主  文：
    甲○○共同以強暴使人行無義務之事，處拘役拾日，如易
    科罰金，以新臺幣壹仟元折算壹日；又共同以非法方法，剝
    奪人之行動自由，處有期徒刑貳月，如易科罰金，以新臺幣
    壹仟元折算壹日。扣案之菜刀壹把及球棒壹支，均沒收之。
二、犯罪事實要旨：
    緣丙○○因車禍案件需給付甲○○之妹李佩娟新臺幣（下同
    ）10萬元，惟丙○○仍有5 萬元尚未給付完畢，李佩娟即電
    知乙○○（綽號：文傑）代為出面處理。乙○○先指派某真
    實姓名年籍不詳之成年男子2 人，於民國97年10月15日上午
    7 時40分許，前往在桃園縣大溪鎮埔心仔6 之1 號丙○○之
    住處，口稱：「中午12時拿不到錢就叫記者刊出來及叫年輕
    人拿白布條寫說：丙○○撞人不賠錢，拿不到錢就抓人。」
    等語。丙○○於同日上午9 時許，則前往桃園縣大溪鎮三層
    126 號之甲○○住處，欲找其父李詩龍商談，甲○○、乙○○及某真實姓名年籍不詳之成年男子共3 人，共同基於以強
    暴使人行無義務之事之犯意聯絡，由乙○○先向丙○○口稱
    ：「你不籌錢還來這裡，叫誰來都沒用，後來講一講最慢給
    你到下午6 時」、「不簽的話就到你家，然後要請記者及兄
    弟來」等語，使丙○○簽立內容為「我丙○○要在97年10月
    15日下午6 時正一定拿2 萬元賠給李佩娟」之字據，而行無
    義務之事。嗣於同日晚間8 時50分許，在上址甲○○住處，
    丙○○當場先行交付2 萬元予乙○○後，甲○○、乙○○與
    某真實姓名年籍不詳之成年男子數人，則另起犯意，共同基
    於以強暴使人行無義務之事及剝奪他人行動自由之犯意聯絡
    ，由乙○○口稱：「我們兄弟都不用吃飯喔，你算什麼，大
    溪我最大，桃園縣內你去問一問」，令丙○○跪下並簽立20
    萬元本票，因丙○○不從，乙○○分持敲破保力達酒瓶及菜
    刀架在丙○○頸部，又持甲○○所有之菜刀1 把、球棒1 支
    ，以菜刀掌摑丙○○及以球棒刺擊丙○○，甲○○則將丙○○雙腳拉起在地上拖行，致丙○○受有胸部挫傷及背部挫傷
    併擦傷等傷害，丙○○不堪受虐，應允開立3 萬元之本票，
    因丙○○稱不知其身分證統一編號，由乙○○令上開某真實
    姓名年籍不詳之年成男子2 人與丙○○一同返回其住處並取
    出戶口名簿，再帶同其返回甲○○住處，使丙○○開立該上
    開面額之本票，而行無義務之事。嗣因丙○○欲離開之際向
    甲○○之母親鄭麗珠道別時，以「嫂子」稱呼，引起乙○○
    不滿，又持該屋內之磚塊毆擊丙○○左胸口，致其受有胸部
    挫傷、背部挫傷併擦傷之傷害（上開傷害部分，業經丙○○
    撤回告訴，惟檢察官認此屬妨害自由之當然結果），直至同
    日晚間11時，而釋放丙○○離去，以此方式剝奪丙○○之行
    動自由達2 小時以上。嗣經丙○○報警，而循線至上開甲○○住處起出其所有供本件犯行所用之菜刀1 把及球棒1 支、
    本票及字據各1 張，始悉上情。
四、附記事項：
    核被告甲○○所為，係犯第304 條第1 項以強暴使人行無義
    務之事罪及刑法第302 條第1 項之以非法方法，剝奪人之行
    動自由罪。又被告甲○○與乙○○及某真實姓名年籍不詳之
    成年男子數人間有犯意聯絡及行為之分擔。另被告甲○○以
    一行為而犯以強暴使人行無義務之事罪及以非法方法，剝奪
    人之行動自由罪，為想像競合犯，依刑法第55條之規定，應
    從一重論妨害自由罪。又被告甲○○所犯上開各罪間，犯意
    各別、行為互殊，均應予分論併罰。另查，公訴意旨雖認被
    告甲○○係犯刑法第302 條第1 項、第346 條第1 項之剝奪
    他人行動自由罪、恐嚇取財罪，惟恐嚇取財罪係須有意圖為
    自己或他人不法之所有之要件，然查，李佩娟與告訴人丙○○分別於警詢時證述，告訴人丙○○係因車禍肇事而需支付
    10萬元予李佩娟，並由其委由同案被告乙○○等人及其兄即
    被告甲○○處理等語（詳見97年度偵字第23297 號偵查卷97
    年10月23日之調查筆錄），是告訴人丙○○與李佩娟間既有
    債權債務關係，被告甲○○並無為自己或他人不法所有之意
    圖，洵予認定，惟此部分犯行，業經蒞庭實行公訴之檢察官
    更正被告係涉犯刑法第304 條第1 項之強制罪（見本院98年
    8 月19日準備程序筆錄），基於檢察一體之原則，本院自應
    就更正後之論罪科刑法條予以審究，無庸變更起訴法條，併
    此敘明。
五、處罰條文：
    刑法第28條、第304 條第1 項、第302 條第1 項、第55條、
    第41條第1 項前段、第38條第1 項第2 款，刑法施行法第1
    條之1 第1 項、第2 項前段。
六、協商判決除有刑事訴訟法第455 條之4 第1 項第1 款於本訊
    問程序終結前，被告撤銷協商合意或檢察官撤回協商聲請者
    ；第2 款被告協商之意思非出於自由意志者；第4 款被告所
    犯之罪非第455 條之2 第1 項所定得以協商判決者；第6 款
    被告有其他較重之裁判上一罪之犯罪事實者；第7 款法院認
    應諭知免刑或免訴、不受理者情形之一，及違反同條第2 項
    「法院應於協商合意範圍內為判決；法院為協商判決所科之
    刑，以宣告緩刑或2 年以下有期徒刑、拘役或罰金為限」之
    規定者外，不得上訴。
七、如有前項得上訴之情形者，得自收受判決送達之日起10日內
    ，向本院提出上訴書狀，上訴於第二審法院。
中    華    民    國    98    年    8     月    31    日
                        刑事庭  法  官  鍾雅蘭
以上正本證明與原本無異。
                                書記官  楊郁馨
中    華    民    國    98    年    8     月    31    日
附錄本案論罪科刑法條：
中華民國刑法第302 條第1 項
（剝奪他人行動自由罪）
私行拘禁或以其他非法方法，剝奪人之行動自由者，處5 年以下
有期徒刑、拘役或3 百元以下罰金。
中華民國刑法第304 條
（強制罪）
以強暴、脅迫使人行無義務之事或妨害人行使權利者，處3 年以
下有期徒刑、拘役或3 百元以下罰金。
前項之未遂犯罰之。


司法院資訊處製作；財團法人民間司法改革基金會備份。
